---
title: "dw-2020-parcial-1"
author: "Alex Palencia 201660391"
date: "9/3/2020"
output: rmarkdown::github_document

---

# Examen parcial

Indicaciones generales:

* Usted tiene el período de la clase para resolver el examen parcial.
* La entrega del parcial, al igual que las tareas, es por medio de su cuenta de github, pegando el link en el portal de MiU.


* Pueden hacer uso del material del curso e internet (stackoverflow, etc.). Sin embargo, si encontramos algún indicio de copia, se anulará el exámen para los estudiantes involucrados. Por lo tanto, aconsejamos no compartir las agregaciones que generen. 

## Sección I: Preguntas teóricas.

* Existen 10 preguntas directas en este Rmarkdown, de las cuales usted deberá responder 5. Las 5 a responder estarán determinadas por un muestreo aleatorio basado en su número de carné.

* Ingrese su número de carné en  `set.seed()` y corra el chunk de R para determinar cuáles preguntas debe responder.


```{r, echo=TRUE, cache=TRUE}

set.seed("20160391") 
v<- 1:10
preguntas <-sort(sample(v, size = 5, replace = FALSE ))

paste0("Mis preguntas a resolver son: ",paste0(preguntas,collapse = ", "))

```


### Listado de preguntas teóricas

1. Para las siguientes sentencias de `base R`, liste su contraparte de `dplyr`:
    * `str()` -->  Se pueden usar la funcion summarise_all de dplyr dentro de esta se le pude pasar la funcion summarise_all(n_distinct)
    * `df[,c("a","b")]` --> estamos seleccionando las columnas por lo que podemos utilizar la funcion Select de df %>% dplyr::select(a,b)
    * `names(df)[4] <- "new_name"` donde la posición 4 corresponde a la variable `old_name` --> Podemos utilizar la funcion rename para renombrar la tabla rename(df, 'old_name' = 'new_name')
    * `df[df$variable == "valor",]` Podemos utilizar la funcion filter filter(df, variable == "valor")
    
2.

3. ¿Por qué en R utilizamos funciones de la familia apply (lapply,vapply) en lugar de utilizar ciclos?

> Porque R trabaja con vectores es decir un chunk de data con las funciones de lapply y vapply permite aplicar una funcion a todo este chunk de informacion, en R no es recomendado utilizar ciclos debido a que es lento y se tendria que itererar la cantidad de datos que quiero manejar.

4.
5. ¿Cuál es la forma correcta de cargar un archivo de texto donde el delimitador es `:`?

> Para leer un archivo con cualquier delimitador se utiliza read.delim para leer un archivo de texto con el delimator : seria :
* df <- read.delim(file = "nombre.txt", header = TRUE, sep = ":")

6.
7.

8. Si en un dataframe, a una variable de tipo `factor` le agrego un nuevo elemento que *no se encuentra en los niveles existentes*, ¿cuál sería el resultado esperado y por qué?
    * El nuevo elemento
    * `NA`
    
> El resultado esperado sera NA, ya que los niveles de un factor Delimitan a que este factor solo contenga esos valores

    
    
9. En SQL, ¿para qué utilizamos el keyword `HAVING`?

> Se utliza para filtrar con un condicional la data que agrupamos con GROUP BY la sintaxis es la siguiente * SELECT COL1 FROM WHERE CONDITION GROUP BY COL1 HAVING CONDITION

10.
  
Extra: ¿Cuántos posibles exámenes de 5 preguntas se pueden realizar utilizando como banco las diez acá presentadas?
(responder con código de R.)
```{r}
library(gtools)
N <- 10  # Número de elementos
n <- 5 # grupos de 5
 
preguntas <- c(1:N) # Son los alumnos con id un número consecutivo

combinaciones <- combinations(N, n, preguntas)
length(combinaciones)
```
### 1260 Combanaciones distintas Importando el orden

## Sección II Preguntas prácticas.


* Conteste las siguientes preguntas utilizando sus conocimientos de R. Adjunte el código que utilizó para llegar a sus conclusiones en un chunk del markdown.

A. De los clientes que están en más de un país,¿cuál cree que es el más rentable y por qué?

B. Estrategia de negocio ha decidido que ya no operará en aquellos territorios cuyas pérdidas sean "considerables". Bajo su criterio, ¿cuáles son estos territorios y por qué ya no debemos operar ahí?



### I. Preguntas teóricas


## A

```{r }
library(dplyr)
data <- readRDS("D:/Documents/Data Wrangling/Data-Wrangling-UFM/partial/parcial_anonimo.rds")
# resumen data

data %>% summarise_all(n_distinct)
# unique(data$Pais)
# Codigo dos paises 4f03bd9b 4046ee34
Pais1 <- filter(data, Pais == "4046ee34")
Pais2 <- filter(data, Pais == "4f03bd9b")

y <- Pais1 %>% group_by(Cliente) %>% 
  summarize(SumVentas = sum(Venta)) %>%
  arrange(desc(SumVentas))

x <- Pais2 %>% group_by(Cliente) %>% 
  summarize(SumVentas2 = sum(Venta)) %>%
  arrange(desc(SumVentas2))

joined_df <- merge(x, y, by.x = "Cliente", 
             by.y = "Cliente")

joined_df$totalVentas <- joined_df$SumVentas2 + joined_df$SumVentas
joined_df %>% arrange(desc(totalVentas))
```
### El cliente más rentable que se encuentra en los paises es el Cliente a17a7558 ya que podemos ver que es el cliente que más vende en ambos paises, en la tabla podemos ver en orden a los clientes más rentables


## B

```{r }
###

Perdidas <- filter(data, Venta <= 0)
groupTerr <- Perdidas %>% group_by(Territorio) %>%
  summarize(SumPerdidas = sum(Venta)) %>%
  arrange((SumPerdidas))
groupTerr
```
### Como podemos observar en la tabla el territorio f7dfc635 se reportan una perdida de 14985.02 por lo cual recomiendo que se analise el porque de estas perdidas en este territorio o salirse del territorio y enfocarse en otro territorio


